【裁判字號】    90,易,140
【裁判日期】    900731
【裁判案由】    重利
【裁判全文】
臺灣宜蘭地方法院刑事判決                            九十年度易字第一四號
    公  訴  人  臺灣宜蘭地方法院檢察署檢察官
    被      告  甲○○
右列被告因重利等案件，經檢察官提起公訴（八十九年度偵字第二三三Ｏ號），本院
判決如左：
    主  文
甲○○無罪。
    理  由
一、公訴意旨略以：甲○○為放高利圖利，於八十九年七月間，在自由時報刊登廣告
    ，向他人邀約借款，八十九年七月四日，乙○○因急需會錢周轉，遂以廣告上之
    電話向甲○○聯繫，甲○○乘乙○○急迫之際，並基於概括犯意，先貸以新台幣
    （下同）十萬元，借期十天，利息一萬五千元，第一次先扣利息一萬五千元、手
    續費二千元，實際交付八萬三千元，翌日（八十九年七月五日），乙○○又向甲○○借款八萬元，借期十天，先扣利息一萬二千元，實拿六萬八千元，甲○○因
    而取得與原本顯不相當之重利（本金十八萬元，已取得十天利息二萬九千元），
    嗣後，乙○○因無法一次清償十八萬元欠款，於八十九年七月間，陸續支付部分
    利息一萬三千元、三萬二千元、三萬一千元、一萬二千元（乙○○之夫丙○○支
    付），八十九年八月四日，再支付利息錢二萬五千四百元，總計十八萬元本金之
    債務，甲○○實際交付十四萬九千元，於不到二個月時間，共計取得高達十四萬
    零四百元之利息及二千元之手續費，八十九年八月十八日十三時三十分許，甲○○前往宜蘭縣宜蘭市○○路○段一百九十九號乙○○經營之幼爾幼稚園索取利息
    或本金時，為警查獲，因認被告甲○○涉有重利罪嫌云云。
二、公訴人認被告涉嫌重利罪是以證人乙○○及丙○○指述為主要依據。然訊據被告
    甲○○對於曾向乙○○收取利息一事坦承，惟堅決否認有何重利犯行，辯稱：因
    為「李先生」常在台北，因此委請我幫忙前往向乙○○收取利息，前後收取二次
    ，並不知道「李先生」從事重利之行為等語。
三、按犯罪事實應依證據認定之，無證據不得推定其犯罪事實。又不能證明被告犯罪
    者，應諭知無罪之判決，刑事訴訟法第一百五十四條、第三百零一條第一項分別
    定有明文。另按事實之認定，應憑證據，如未能發現相當證據，或證據不足以證
    明，自不能以推測或擬制之方法，為裁判基礎，最高法院著有四十年台上字第八
    六號判例可稽。
四、經查：被害人乙○○於警訊中證述：當時是向「李先生」借款，後來由一位「莊
    先生」向我收取利息，之後又有一位自稱「王先生」的人前往收取利息等語（見
    八十九年八月十四日警訊筆錄）；於本院中證述：我們一開始是經報紙找一位李
    先生借錢的，與他只有見過一次面，當時跟李先生借錢時，甲○○並不在現場，
    李先生與被告甲○○並非同一人，被告是前來收錢之人，被告第一次前來向我收
    錢時即表示是替「李先生」收錢，甲○○自稱為「王先生」等語（見本院九十年
    七月十日訊問筆錄），證人丙○○（被害人乙○○之夫）於本院中證述：我見過
    被告二次，是因為他到我家收錢等語（見本院九十年七月十日訊問筆錄），本件
    被害人指述於警訊及本院中均稱借錢對象並非被告，被告亦始終供稱其係幫助「
    李先生」前往收取利息，且不知悉「李先生」從事重利犯行，雖本次被告前往收
    取利息時為警查獲，然由被害人及證人所言均無從得知被告與「李先生」就重利
    罪之具有犯意聯絡，且又無其他積極證據足認被告與「李先生」共同參與重利之
    經營貸放款業務或明知「李先生」從事重利行為而予以幫助，自難僅以被告前往
    收取利息而認定其觸犯重利罪嫌。此外復查其他積極證據足以證明被告有何重利
    犯行，自屬不能證明其犯罪，自應為被告無罪之諭知。
據上論斷，應依刑事訴訟法第三百零一條第一項，判決如主文。
本案經檢察官廖允松到庭執行職務
中    華    民    國        九十      年       七      月    三十一     日
                                臺灣宜蘭地方法院刑事第二庭
                                          法  官
右正本證明與原本無異。
如不服本判決，應於判決送達後十日內，向本院提出上訴狀。
                                          書記官
中    華    民    國              年              月              日


司法院資訊處製作；財團法人民間司法改革基金會備份。
